臺灣高等法院高雄分院刑事判決　　　　　　　　　　九十年度上易字第一七一二號
　　上　訴　人　台灣高雄地方法院檢察署檢察官
　　被　　　告　甲○○
　　　　　　　　丙○○
　　　　　　　　乙○○
右上訴人因被告等背信案件，不服臺灣高雄地方法院九十年度易字第一二五０號中華
民國九十年八月十四日第一審判決（起訴案號：臺灣高雄地方法院檢察署八十九年度
偵續字第二四九號），提起上訴，本院判決如左：
      主  文
原判決撤銷。
甲○○、丙○○、乙○○共同為他人處理事務，意圖為自己不法之利益，而為違背其
任務之行為，致生損害於本人之利益，甲○○、丙○○各處拘役參拾日；乙○○處拘
役貳拾日，如易科罰金，均以參佰元折算壹日。
      事  實
一、甲○○、丙○○、乙○○分別係設於高雄市○○○路五０五號十樓（現已遷址高
    雄市○○區○○路），崇業建設有限公司（下稱崇業公司）之負責人、經理及業
    務員。民國（下同）八十八年十一月間，丁○○受其配偶吳秀娟之委託，欲出售
    高雄市○○區○○街一二一巷五十八之二號二樓之房屋及房屋所坐落之土地（下
    稱系爭房屋），丁○○即與崇業公司簽訂委託代理銷售契約，約定以新台幣（下
    同）一百六十五萬元出售，嗣因無法成交出售，經丁○○應允，同意以總價一百
    四十萬元出售。嗣於八十九年一月五日或六日，適有林瑞雲表示欲以一百三十六
    萬元購買系爭房屋，甲○○、丙○○、乙○○明知受託處理他人事務，即應依委
    任之本旨，本於誠實信用之原則，處理委任事務，應將該相邀約之信息通知丁○○，以催成詎竟於八十九年一月六日，與當時仍任職於崇業公司之高姚春蓮，基
    於共同之犯意聯絡，意圖為自已之不法之利益，由乙○○以電話連絡丁○○前往
    崇業公司，表示有人願意購買房屋云云，高姚春蓮則徉稱欲購買吳秀娟所有系爭
    房屋，丙○○則向丁○○誆稱高姚春蓮家境不佳，生活清苦，經濟困難云云，丁○○聞之亦表同情，不知有詐，遂於同日，即八十九年一月六日，將其前與崇業
    建設公司簽訂同意以一百四十萬元委託銷售之委託代理銷售契約書作廢，另訂新
    約，同意以一百三十萬元出售予高姚春蓮，雙方並約定，超出委售總價一百三十
    萬元部分歸崇業公司所有。如賣方即吳秀娟拒絕依崇業公司通知，與崇業公司所
    指定之買主簽訂正式之買賣契約時，賣方應一次以現金或即期之支票給付崇業公
    司按委售總價百分之五計算之金額，倘崇業公司已收取買主之定金時，賣方應負
    責加倍賠償買主己付之定金。高姚春蓮除拿出事先由崇業公司代墊一萬元之訂金
    由丙○○代為收受外，並與丁○○在訂金收據內簽名，約定於八十九年元月十日
    十四時，在前揭高雄市○○○路五０五號十樓簽訂房屋及土地買賣契約以資取信
    。甲○○、丙○○、乙○○於完成與郭榮前揭另訂之委託代理銷售契約及訂金收
    受契約後，八十九年一月初，適有林瑞雲表示願以一百三十六元之價格購買吳秀
    娟所有系爭房屋，經討價還價後，林瑞雲同意一百四十二萬元購買系爭房屋，旋
    即由崇業公司之業務員蕭淑華收受林瑞雲所交付五萬元支票做為訂金，並與林瑞
    雲簽訂定金收受契約，約定於八十九年一月十二日上午十時，在前揭中山二路五
    ０五號二樓崇業公司辦公室簽訂買賣契約。乙○○亦通知丁○○前往，丁○○依
    通知前往後，發覺買主並非高姚春蓮而係林瑞雲，本欲拒絕，丙○○即告以訂金
    都拿了是否要加倍返還等語，丁○○考慮如不簽約除需加倍返還訂金外，尚需賠
    償崇業公司按委託銷售額百分之五計算之違約金，損失不少，因而與林瑞雲簽訂
    買賣契約，嗣並完成所有權移轉登記給林瑞雲，因而受有十三萬利益之損害；甲○○、丙○○、乙○○等人則獲得十三萬元之不法利益。
二、案經丁○○訴由台灣高雄地方法院檢察署檢察官偵查起訴。
    理  由
一、訊據被告甲○○、丙○○、乙○○均矢口否認有右揭背信之犯行，被告甲○○辯
    稱：伊係事前並不知情，係事後丁○○打電話告知才知道，惟經了解後發現過程
    沒有問題云云。被告丙○○辯稱：丁○○與高姚春蓮間之買賣價金是他們自已談
    的，郭姚春蓮確係有要買房子，係事後郭姚春蓮之家人反對才表示不願意買云云
    。被告乙○○辯稱：伊僅負責連絡屋主，其餘的事伊不清楚云云。
二、經查：
(一)、證人高姚春蓮於偵查中證稱：是在八十九年一月六日中午在房屋仲介公司與丁○○談的，確實有要買房子，後來是因為家裡不同意才作罷等語（見八十九年度偵
    字第二四三九號卷第二十二頁背面）。於原審證稱：當初是很想買該房屋。家人
    原本只願意以一百二十萬元購買，而我與告訴人口頭約定一百三十萬元，家裡因
    此反對等語（見原審卷第五十九頁）。於本院調查時證稱：我婆婆告訴我說要一
    百一十萬元或一百二十萬元才能夠買。我擅自添到一百三十萬元，我婆婆不高興
    ，我們就吵架。我就帶二個小孩子回娘家。這件事情公司的人知道，告訴人要賣
    房子及價格我是在永年街某個公告欄看到的，看到之後我就打電話，才知道那是
    公司的電話。購屋資金的來源是向我大姐姚春蘭借，我是在下保留金的前一天向
    她借的。我是有要買，但金額不夠，我先跟我姐姐借一、二千元來作為生活費，
    因為我的薪水不夠，我也想很多，買房子要貸款，所以就不要買了等語（見本院
    卷第七十、七十一頁、第一百三十頁）。證人高姚春蓮就事後不買房子之原因，
    先則係稱係因家人反對，嗣則稱係買房子要貸款，所以就不買云云，先後所證歧
    異已有可疑。再者，如後所述，證人高姚春蓮當時既仍任職於崇業公司，則對公
    司之電話當知之甚詳，乃竟證稱看廣告打電話時才知是公司之電話，豈與常情相
    符？何況證人即高姚春蓮之婆婆明景芳於本院調查時證稱：「她（指姚春蓮）是
    我媳婦，八十八年七月就離家出走，沒有再見面。」、「她沒有跟我提過買房子
    的事情。」、「（對姚春蓮所證有何意見？）跟本沒有這回事」等語（見本院卷
    第八十六、八十七頁）。另證人即姚春蓮之姐姐姚春蘭於本院調查時證稱：她沒
    有跟我說要借錢買房子的事（見本院卷第一二一頁）。足徵證人姚春蓮就確有要
    買房子部分所證並非實在。是告訴人郭榮指訴高姚春蓮自始自終均無購買房屋之
    意思，被告丙○○所稱高姚春蓮家境不佳，生活清苦，經濟困難云云，均係渠等
    詐騙伎倆，目的在計誘其降低出賣系爭房屋之總價俾能獲得更多之不法利益等語
    ，應屬可信。
(二)、告訴人丁○○於八十八年十二月十四係以一百四十萬元委託崇業公司代為銷售系
    爭房屋之事實，有委託代理銷售契約在卷可憑。證人姚春蓮係於八十九年一月六
    日在崇業公司與告訴人丁○○簽訂訂金收據契約，表示願以一百三十萬元購買告
    訴人丁○○之妻吳秀娟所有系爭房屋，有訂金收據在卷可憑；崇業公司係於同日
    由被告乙○○出面與告訴人丁○○簽訂委託代理銷售契約，委託售價總額一百三
    十萬元，雙方並約定：「超出委售總價一百三十萬元部分歸崇業公司所有。如賣
    方（即吳秀娟）拒絕依照崇業公司通知與崇業公司所指定之買主簽訂正式之買賣
    契約時，賣方應一次以現金或即期之支票給付崇業公司按委售總價百分之五計算
    之金額，倘崇業已收取買主之定金時，賣方應負責加倍賠償買主己付之定金」（
    見合約第六條、第九條），且新合約書內並未特定買受人，復於新訂之合約內附
    記前合約書即日作廢等語，有委託代理銷售書在卷可憑（見八十九年度偵字第二
    四三九號第三十、三十一頁）。上開新訂之委託代經銷售契約既未指明特定之買
    受人，則任何人只要願意以一百三十萬元買受吳秀娟所有系爭房屋，吳秀娟即有
    出售之義務，否則將負前揭所訂之賠償責任，若賣價超過總價一百三十萬元部分
    則歸崇業公司取得。而如後所述，證人林瑞雲係表示欲以一百四十二萬元購買系
    爭房屋，並交付二十萬元之訂金，是如告訴人丁○○如拒不簽約，依前揭委託代
    理銷售契約，其除須支付七萬元（一百四十萬元之百分之五）之違約金予崇業公
    司外，尚須加倍返還買受人林瑞雲所支付之訂金。因之，是告訴人丁○○指稱當
    時係因被告丙○○告以如不簽約即要賠償，其恐違約賠償始同意出賣等語，應屬
    可信。
(三)、證人林瑞雲所簽訂之定金收據日期雖載為八十九年一月八日，有訂金收據在卷可
    憑，惟其於檢察官偵查中證稱：價錢是一月七日談成的，當天也下訂金（見八十
    九年度偵字第二四三九號第二十二、三十二頁）；一月七日下訂金。我原先出價
    一百三十六萬元，小姐向我說他門老闆要幫我殺價，但無法降價（見八十九年度
    偵續字第二十三頁背面）。於原審法院證稱：應該是一月七日。本來是一百三十
    或一百三十六萬、、、等語（見原審卷第三十四頁）。於本院調查證稱：我第一
    次是跟我四姐去看，第二次是跟我先生和七姐去看，我記得只看二次。第一次和
    第二次不是隔一就是接續看，第二次看完之後，張亞青及蕭淑華到我租處，當時
    是晚上、、、、談到十二點多，最後她說要一百四十六萬元，我說頂多一百四十
    二萬元，再多我就不買了、、、隔天蕭淑華跟張雅青就到我四姐家說價錢可以談
    ，她們說一百四十二萬元一樣可以賣、、、、，當天就在我四姐家下定，我姐夫
    就開了一張支票給她們，訂金收據是在我四姐家簽等語（見本院卷第一三三頁）
    。而證人高姚春蓮係於八十九年一月六日徉稱欲與告訴人丁○○購買其妻吳秀娟
    所有系爭房屋，已如前述，是如證人林瑞雲係接續前去察看系爭房屋，被告等應
    於八十九年一月六日即已知悉有林瑞雲之人欲以一百三十六萬元購買系爭房屋，
    如係隔一日前去察看，則被告等人亦早於八十九年一月五日即知有林瑞雲之人欲
    以上開價金購買系爭房屋，而被告等並不否認未將上情告知告訴人丁○○，參以
    渠等又蓄意按排高姚春蓮徉稱買賣，壓低銷售總價等觀之，被告等有違背任務，
    圖自己不法之利益之犯意且該犯意係起按排高姚春蓮當人頭時應堪認定。末按證
    人即買受人林瑞雲係於一百四十二萬元購得系爭房屋之事實，業據其於檢察官偵
    查中及原審調查時證述明確，且其下定之金額為二十萬元之事實，亦有訂金收據
    一紙附卷可憑（見八十九年度偵字第二四三九號第三十二頁）。從而告訴人丁○○係受有十二萬元之財產上不利益，反之被告等三人則獲有十二萬元之不法利益
    亦甚認定。
(四)、證人高姚春蓮於本院調查時證稱：當時其尚在崇業公司任行政助理，訂金一萬元
    是經公司總經理甲○○同意代墊的等語（見本院卷一三一、一三四頁）。通知告
    訴人丁○○前來與高姚春蓮訂約之人係被告乙○○，負責處理高姚春蓮與告訴人
    丁○○簽約者係丙○○，此經被告丙○○、乙○○陳明在卷，恰談時被告乙○○
    亦始終在場，此亦經告訴人丁○○指訴不移，是被告等三人前後均參與設局無訛
    ，被告甲○○所辯：伊係事前並不知情，事後經了解後發現過程沒有問題云云。
    被告丙○○所辯：郭姚春蓮確係有要買房子，係事後郭姚春蓮之家人反對才表示
    不願意買云云。被告乙○○所：僅負責連絡屋主，其餘的事伊不清楚云云，均係
    飾卸之詞，委無可採。
    綜上所述，本件事證明確，被告等犯行已堪認定。
三、核被告等三人所為，係犯刑法第三百四十二條之背信罪。被告三人就上開犯行與
    高姚春蓮間有犯意之連絡及行為之分擔，均為共同正犯。
四、原審未詳為推求，為無罪之諭知，尚有未洽，檢察官執此聲明上訴，指摘原判決
    不當，為有理由，應由本院撤銷改判。爰審被告等人受人之託，理應忠人之事，
    乃竟為圖得不法利益，漠視誠實信用原則，破懷信任關係，被告甲○○身為企業
    之負責人，不循正當方法經營企業，被告丙○○係公司經理，亦屬高階企業領導
    人，理當為下屬表率，竟亦反其道而行，被告乙○○僅係公司業務員，聽命行事
    ，情節較為輕微，告訴人丁○○所受之損失，且迄未獲得賠償，及被告等前此均
    無不良素行，有台灣高等法院被告全國前案記錄表在卷可憑等一切情事，分別量
    處如主文第二項所示之刑，並均諭知拘役易科罰金之折算標準。
據上論斷，應依刑事訴訟法第三百六十九條第一項前段、第三百六十四條、刑法第二
十八條、第三百四十二條第一項、第四十一條第一項、罰金罰鍰提高標準條例第一條
前段、第二條，判決如主文。
本案經檢察官林應華到庭執行職務。
中    華    民    國     九十一     年       一       月  三十一  日
                              臺灣高等法院高雄分院刑事第四庭
                                  審判長法官  蕭權閔
                                        法官  陳啟造
                                        法官  李嘉興
右正本證明與原本無異。
不得上訴。
                                      書記官  呂素珍
中    華    民    國     九十一     年       二       月    五    日
附錄：本判決論罪科刑法條：
刑法第三百四十二條
為他人處理事務，意圖為自己或第三人不法之利益或損害本人之利益，而為違背其任
務之行為，致生損害於本人之財產或其他利益者，處五年以下有期徒刑、拘役或科或
併科一千元以下罰金。
前項之未遂犯，罰之。
                                                                Ｊ
